臺灣臺中地方法院刑事判決　　　　　　　96年度易字第2888號
公　訴　人　臺灣臺中地方法院檢察署檢察官
被　　　告　乙○○
上列被告因詐欺案件，經檢察官提起公訴（96年度偵字第11412
號），被告於本院準備程序中為認罪之陳述，經本院合議庭評議
後，裁定由受命法官獨任改行簡式審判程序，本院判決如下：
    主    文
乙○○幫助意圖為自己不法之所有，以詐術使人將本人之物交付
，處有期徒刑參月，如易科罰金，以新臺幣壹仟元折算壹日。
    犯罪事實
一、乙○○因缺錢花用，明知金融機構帳戶係個人理財之重要工
    具，且關係個人財產、信用之表徵，可預見如交予他人使用
    ，或經不詳年籍姓名之人無故蒐集他人之存摺、金融卡、密
    碼等帳戶資料，有供作財產犯罪用途之可能，對於提供帳戶
    雖無引發他人萌生犯罪之確信，但仍不顧他人所可能遭受財
    產上損害之危險，竟基於縱若有人持其存摺、提款卡及密碼
    後，自行或轉交他人用以實施犯罪，供作被害人匯款之用，
    仍不違背其本意之幫助使用其帳戶者向他人詐欺取財之不確
    定故意，於民國95年12月中旬，在臺中縣大甲交流道附近某
    便利商店，將其申辦之中華郵政股份有限公司大安郵局帳號
    00000000000000號帳戶之提款卡、存摺、印章及密碼，租予
    真實年籍姓名不詳年約30歲之成年男子使用，並約定租金為
    每月新臺幣（下同）25,000元，該名男子並當場交付第1期
    租金2,500元予乙○○，以此方式幫助他人詐欺取財而容由
    他人持以犯罪。嗣該真實姓名年籍不詳之成年男子於取得上
    開乙○○大安郵局帳戶之存摺、金融卡、密碼等物後，即與
    其所屬之詐欺取財集團成員，共同基於意圖為自己不法所有
    之犯意聯絡，由該成年人或其所屬犯罪集團成員自稱「陳文
    華警官」之人，於95年12月29日10時30分許，撥打電話予丙
    ○○，佯稱：警方查獲詐騙集團，查悉丙○○帳戶涉嫌洗錢
    ，要以電話進行偵查、核對基本資料，並將資料傳給「劉國
    棟書記官」云云，嗣自稱「劉國棟書記官」之人繼而佯稱：
    需作帳戶監控，要求丙○○開辦電話銀行提供給中央存款保
    險局作監控以為盜領之賠償，並提供乙○○上開大安郵局帳
    戶供其作為約定帳戶，乙○○則係監管人云云，使丙○○因
    而陷於錯誤而依指示辦理，自稱「劉國棟書記官」之人復對
    丙○○佯稱：不用擔心，經請示檢察官後，伊帳戶應未涉及
    洗錢，而係遭冒用云云。嗣丙○○發覺有異，經查詢後，其
    台新商業銀行00000000000000號帳戶竟於95年12月30日零時
    40分許，遭轉帳236,238元至上開乙○○之郵局帳戶，經報
    警因而循線查悉上情。
二、案經臺中縣警察局大甲分局報請臺灣臺中地方法院檢察署檢
　　察官偵查起訴。
    理    由
一、本件被告乙○○所犯係死刑、無期徒刑、最輕本刑為3年以
　　上有期徒刑以外之罪，其於準備程序中就被訴事實為有罪之
　　陳述，經告知被告簡式審判程序之旨，並聽取公訴人及被告
　　之意見後，本院合議庭認為適宜而裁定由受命法官獨任進行
　　簡式審判程序，合先敘明。
二、訊據被告乙○○對其有於上揭時、地，將其所開立上開大安
    郵局帳戶之存摺等資料，提供予真實姓名年籍不詳之成年男
    子使用之犯罪事實坦承不諱，且該真實姓名年籍不詳之成年
    男子及其所屬犯罪集團成員所為之前述詐欺犯行，亦據被害
    人丙○○於警詢中指訴綦詳，並有被告上開大安郵局帳戶之
    郵政存簿儲金立帳申請書、印鑑卡、客戶歷史交易清單、金
    融卡申請書、提領存款翻拍照片及被害人提出之台新商業銀
    行對帳單等件附卷可稽。又按刑法上之故意，分直接故意（
    確定故意）與間接故意（不確定故意），「行為人對於構成
    犯罪之事實，明知並有意使其發生者」為直接故意，「行為
    人對於構成犯罪之事實，預見其發生而其發生並不違背其本
    意者」為間接故意；一般人至銀行開設帳戶並非難事，如非
    為詐欺犯罪等不法目的，依常情並無捨棄自己帳戶而迂迴收
    受他人帳戶使用之理，是被告對於該真實姓名年籍不詳之成
    年男子可能將其帳戶用來作為詐欺等非法用途上，應有所預
    見，且不違背其本意，其竟仍提供其帳戶予該真實姓名年籍
    不詳之成年男子使用，足見該真實姓名年籍不詳之成年男子
    將被告帳戶用來作為詐欺取財之用，為被告所容認及允許。
    另查金融機構帳戶可供款項之存匯、提領，係一般人均可輕
    易申請開設，並無任何資格條件之限制，且金融存款帳戶，
    事關存戶個人財產權益之保障，其與存戶印鑑章、提款卡結
    合，專屬性、私密性更形提高；除非本人或與本人具密切關
    係之人，難認有何理由可自由流通使用該存摺；一般人亦均
    有應妥為保管存摺或提款卡，以防止存摺或提款卡被他人冒
    用之認識，縱有特殊情況偶有將存摺、提款卡交付他人之需
    ，亦必深入瞭解其用途後始行提供使用，實乃吾人日常生活
    經驗與事理；且存摺、提款卡等有關個人財產、身分之物品
    ，如淪落不明人士手中，極易被利用為與財產犯罪有關之犯
    罪工具；而與他人於身分上不具密切關係之人，竟要求他人
    提供帳戶以為使用，此等行為，客觀上已屬可疑，且顯係供
    為某非正當資金進出使用，而隱瞞其流程及行為人身分曝光
    之不法意圖亦可預見；若此之社會現實，恆係一般人本於日
    常生活經驗即可體察，而該等專有物品如落入不明人士手中
    ，極易被利用為與財產有關之犯罪工具，此又係具備一般生
    活智識者皆能體察之常識；參以邇來詐欺者使用他人存摺作
    為指示被害人匯款工具之犯罪類型層出不窮，並廣經媒體披
    載，凡對社會動態尚非全然不予關注者均能知曉。本件被告
    係已成年且具有一般智識程度，對於上開各情自有認識，竟
    仍將自己前開郵局帳戶之存摺、金融卡、密碼等資料，販賣
    予姓名、年籍不詳之成年人使用，被告主觀上顯具有縱使該
    姓名、年籍不詳之成年人取得該存摺、金融卡或密碼後，持
    以作為詐欺取財之用，亦不違背其本意之不確定故意至明。
    然以被告僅係單純依該姓名、年籍不詳之成年人要求提供前
    開郵局之帳戶存摺、金融卡等資料，並未參與詐騙被害人財
    物之構成要件行為，是主觀上僅係基於幫助他人詐欺取財之
    意思，亦屬無疑。綜上所陳，被告前開自白確與事實相符，
    均堪信採。本件事證明確，被告上開犯行洵堪認定，應予依
    法論科。
三、查前開真實姓名、年籍不詳之成年男子所屬不法犯罪集團成
    員，基於意圖為自己不法所有之犯意聯絡，以前揭方式聯絡
    被害人丙○○，並致使其因而陷於錯誤，依指示辦理遭轉帳
    至被告上開帳戶，該等不詳姓名、年籍之成年男子等人暨所
    屬不法詐欺集團成員所為，均應係犯刑法第339條第1項之詐
    欺取財罪。又該詐騙集團成員彼等之間顯然有犯意聯絡及行
    為之分擔，為共同正犯。按刑法上之幫助犯，係對於犯罪與
    正犯有共同之認識，而以幫助之意思，對於正犯資以助力，
    而未參與實施犯罪之行為者而言（最高法院75年度台上字第
    1509號、88年度台上字第1270號判決意旨參照）。是以，如
    未參與實施犯罪構成要件之行為，且係出於幫助之意思提供
    助力，即屬幫助犯，而非共同正犯。查本件被告將其開設之
    上開郵局帳戶交予姓名、年籍不詳之成年人，供作該成年人
    所屬詐欺集團共同詐欺取財之用，係基於幫助他人詐欺取財
    之不確定故意，所為係詐欺取財罪構成要件以外之幫助行為
    。是核被告所為，係犯刑法第30條第1項、第339條第1項之
    幫助詐欺取財罪，並依刑法第30條第2項幫助犯之規定，按
    正犯之刑減輕之。另上揭詐欺集團成員等人，為前開詐欺取
    財犯行，有犯意聯絡及行為分擔，固均為共同正犯，惟幫助
    犯係從犯，從屬正犯而成立，刑法上既無「共同幫助」之情
    ，當亦無「幫助共同」之可言（司法院70廳刑1字第1104號
    函亦同此見解），併予敘明。爰審酌被告係智識成熟之成年
    人，對於詐騙集團收受他人帳戶以遂行詐騙目的之手法，應
    知之甚詳，竟提供帳戶予不法份子使用，非惟幫助行詐欺取
    財者遂行取財目的，同時使其得以隱匿其真實身分，減少遭
    查獲之風險，愈使其肆無忌憚，加深犯罪之猖獗，且本案被
    害人確因遭詐騙而受有上開轉帳被告帳戶金額之損害，金額
    達236,238元，惟念及被告本身並未實際參與本件詐欺取財
    之犯行，責難性較小，因交付其帳戶獲得2,500元之利益非
    鉅，且被告雖於偵查中否認犯行，然迄本院審理中尚知及時
    悔悟而坦承犯行，犯後態度尚稱良好，然迄未與被害人達成
    和解等一切情狀，量處如主文所示之刑，並諭知易科罰金之
    折算標準，以資懲儆。
據上論斷，應依刑事訴訟法第273條之1第1項、第299條第1項前
段，刑法第30條第1項、第2項、第339條第1項、第41條第1項前
段，刑法施行法第1條之1，判決如主文。
本案經檢察官甲○○到庭執行職務。
中　　華　　民　　國　　96　　年　　6 　　月　　29　　日
      　　　　　　臺灣臺中地方法院刑事第五庭
                      法　官　吳  崇  道
以上正本證明與原本無異。
如不服本判決，應於收受送達後10日內向本院提出上訴書狀（應
附繕本）。
  　　　　　　　　  　書記官  黃  舜  民
中　　華　　民　　國　　96　　年　　6 　　月　　29　　日
附錄論罪科刑法條
刑法第339條：
意圖為自己或第3人不法之所有，以詐術使人將本人或第3人之物
交付者，處5年以下有期徒刑、拘役或科或併科1千元以下罰金。
以前項方法得財產上不法之利益或使第3人得之者，亦同。
前二項之未遂犯罰之。
